臺灣雲林地方法院刑事判決
110年度易字第115號
公  訴  人  臺灣雲林地方檢察署檢察官
被      告  楊健明



上列被告因詐欺案件，經檢察官提起公訴（109年度偵緝字第266
號），被告於準備程序時就被訴事實為有罪之陳述，本院合議庭
裁定由受命法官獨任依簡式審判程序審理，判決如下：
    主  文
楊健明犯詐欺取財罪，累犯，處有期徒刑壹年貳月，未扣案之犯
罪所得新臺幣柒拾參萬壹仟元沒收，如全部或一部不能沒收或不
宜執行沒收時，追徵其價額；又犯詐欺取財罪，累犯，處有期徒
刑肆月，如易科罰金，以新臺幣壹仟元折算壹日，未扣案之犯罪
所得新臺幣伍萬伍仟元沒收，如全部或一部不能沒收或不宜執行
沒收時，追徵其價額。
    事  實
一、楊健明意圖為自己不法之所有，基於詐欺取財之各別犯意，
    分別為下列犯行：
  ㈠於民國108年10月中旬某日，明知其並無任何土地可供販售，
    竟在嘉義縣○○鄉○○○00號之3旁農地，向梁金葉誆稱該處農地
    約3分地，願以新臺幣（下同）300萬元出售云云，又於同年
    11月底某日，再以通訊軟體LINE連繫梁金葉配偶王立德，誆
    稱尚有1處約1分農地願以50萬元便宜出售等語，致梁金葉陷
    於錯誤，先後於108年11月10日至同年12月5日間，在雲林縣
    ○○鎮○○路00號支付訂金、規費、代書等費用共73萬1千元予
    楊健明。嗣因梁金葉配偶王立德欲催促楊健明盡速辦理土地
    過戶事宜，而楊健明卻避不見面，事後又經楊健明胞姐告知
    楊健明名下並無土地，始悉受騙。
  ㈡於108年12月8日16時許，明知其並無中鋼股票可供交易，竟
    在嘉義縣民雄鄉江厝店黃昏市場，向蔡正杰誆稱中鋼股票投
    資利潤不錯，願以每張1萬1千元價格轉售等語，致蔡正杰陷
    於錯誤，於翌（9）日9時30分許，在雲林縣○○鎮○○路0號交
    付5萬5千元予楊健明。嗣因蔡正杰事後反悔，以通訊軟體LI
    NE連繫楊健明欲索回上述款項，遭楊健明以理由搪塞拒不還
    款，蔡正杰始悉受騙。
二、案經梁金葉、蔡正杰訴由雲林縣警察局北港分局報告臺灣雲
    林地方檢察署檢察官偵查起訴。
    理  由
一、被告楊健明所犯為死刑、無期徒刑或最輕本刑為3年以上有
    期徒刑以外之罪，於本院準備程序進行中，被告已就被訴事
    實均為有罪之陳述，經告知簡式審判程序之旨，並聽取公訴
    人、被告之意見後，由本院依刑事訴訟法第273條之1第1項
    規定，裁定進行簡式審判程序，是本案之證據調查，依刑事
    訴訟法第273條之2規定，不受同法第159條第1項、第161條
    之2、第161條之3、第163條之1及第164條至第170條規定之
    限制，合先敘明。
二、上揭犯罪事實，已據被告於本院均坦白承認（本院卷第175
    頁、第176頁、第178頁、第179頁、第184頁、第187頁），
    核與證人即告訴人梁金葉於警詢、偵查、證人即告訴人蔡正
    杰於警詢、偵查及本院所指證情節大致相符（警卷第15頁至
    第22頁、第31頁至第35頁，109年度偵字第2809號卷第61頁
    至第63頁、第65頁、第67頁，本院卷第81至83頁）。告訴人
    梁金葉部分，並有被告收款之收據、王立德之郵政存簿儲金
    簿封面及內頁交易明細影本、LINE截圖、雲林縣警察局北港
    分局北辰派出所受理刑事案件報案三聯單、受理各類案件紀
    錄表、內政部警政署反詐騙諮詢專線紀錄表、被告107年至1
    09年稅務電子匣門財產所得調件明細表各1份等件在卷可稽
    （警卷第23頁至第29頁、第43頁至第47頁，本院卷第163至1
    68頁）；告訴人蔡正杰部分，並有告訴人蔡正杰提出之LINE
    截圖、臺灣土地銀行封面及內頁交易明細影本、雲林縣警察
    局北港分局北辰派出所受理刑事案件報案三聯單、受理各類
    案件紀錄表、內政部警政署反詐騙諮詢專線紀錄表各1份在
    卷可查（警卷第37頁至第42頁、第49頁至第53頁），足見被
    告之任意性自白與事實相符而可採。本案事證明確，被告犯
    行堪以認定，應予依法論科。
三、論罪科刑：
  ㈠核被告所為，均係犯刑法第339條第1項之詐欺取財罪。被告
    就告訴人梁金葉，係起因於同一詐欺之包括計畫，在短時間
    內陸續詐取數次金錢之交付，為接續犯，應論以包括一罪。
    被告上開2次犯行(即犯罪事實一、㈠㈡)，各罪間犯意各別，
    行為互殊，應予分論併罰。
  ㈡被告前因詐欺、竊盜、侵占、重利、偽造文書等案件，分別
    經法院判決有罪確定，並經臺灣臺南地方法院以99年度聲字
    第2317號定應執行有期徒刑8年6月確定，嗣於108年5月8日
    縮刑期滿，執行完畢等情，此有臺灣高等法院被告前案紀錄
    表1份存卷可參，其受徒刑之執行完畢後，5年以內故意再犯
    本案有期徒刑以上之2罪，均為累犯。被告前案曾犯詐欺等
    故意侵犯財產法益之犯罪，其受徒刑之執行完畢，5年以內
    再犯本案2件之詐欺取財罪，係屬同一罪質之犯罪，足見被
    告具有特別惡性及對刑罰反應力薄弱，參考司法院釋字第77
    5號解釋意旨，本院綜合判斷被告並無因加重本刑，致生其
    所受之刑罰超過其所應負擔罪責的情形，爰均依刑法第47條
    第1項規定加重其法定最低本刑。
  ㈢爰以行為人之責任為基礎，審酌被告不思正當取得錢財，竟
    心生不軌，而分別為本案2件詐欺犯行，犯案後被害人求償
    無門，所生危害非輕，復考量各告訴人所受金錢損失程度、
    迄今尚未和解或賠償告訴人(本院卷第190頁)，與告訴人等
    之求刑意見(本院卷第141、142頁），暨被告於本院訊問時
    坦承詐欺犯行之犯後態度，自述高中肄業之智識程度，另案
    羈押前的工作為廚師，月薪約3萬多元，離婚，原與女友同
    住。自陳罹患高血壓、糖尿病，需要洗腎等語(本院卷第188
    至189頁）等一切情狀，就犯罪事實一㈠部分，量處有期徒刑
    1年2月；就犯罪事實一㈡部分，量處有期徒刑4月，就得易科
    罰金部分諭知易科罰金之折算標準。
四、沒收：
    按犯罪所得，屬於犯罪行為人者，沒收之；於全部或一部不
    能沒收或不宜執行沒收時，追徵其價額，刑法第38條之1第1
    項前段、第3項分別定有明文。查未扣案犯罪事實一㈠所示詐
    得金額73萬1千元(20萬＋30萬+13萬+6萬+4萬1千元)，未扣案
    犯罪事實一㈡所示詐得金額5萬5千元，為本案被告各次犯行
    所獲之犯罪所得，迄未實際合法發還被害人，又無過苛調節
    條款之情形，應依刑法第38條之1第1項前段、第3項規定，
    於各該次犯行項下宣告沒收，且於全部或一部不能沒收或不
    宜執行沒收時，追徵其價額。
據上論斷，依刑事訴訟法第273條之1第1項、第299條第1項前段
，刑法第339條第1項、第47條第1項、第41條第1項前段、第38條
之1第1項前段、第3項、第40條之2第1項，刑法施行法第1條之1
第1項，判決如主文。
本案經檢察官黃立夫提起公訴，檢察官林豐正到庭執行職務。
中　　華　　民　　國　　110 　年　　8 　　月　　6 　　日
                  刑事第三庭  法  官  張恂嘉
以上正本證明與原本無異。
如不服本判決應於收受判決後20日內向本院提出上訴書狀，並應
敘述具體理由；其未敘述上訴理由者，應於上訴期間屆滿後20 
日內向本院補提理由書（均須按他造當事人之人數附繕本）。「
切勿逕送上級法院」。告訴人或被害人如對於本判決不服者，應
具備理由請求檢察官上訴，其上訴期間之計算係以檢察官收受判
決正本之日期為準。
                              書記官  洪青霜
中　　華　　民　　國　　110 　年　　8 　　月　　6 　　日
附錄本案論罪科刑法條：
中華民國刑法第339條
意圖為自己或第三人不法之所有，以詐術使人將本人或第三人之
物交付者，處五年以下有期徒刑、拘役或科或併科五十萬元以下
罰金。
以前項方法得財產上不法之利益或使第三人得之者，亦同。
前二項之未遂犯罰之。